【裁判字號】    97,上訴,4854
【裁判日期】    980123
【裁判案由】    搶奪
【裁判全文】
臺灣高等法院刑事判決                97年度上訴字第4854號
上  訴  人  臺灣板橋地方法院檢察署檢察官
被      告  丁○○
                    國民
                  （現於臺灣臺東監獄東成分監執行中）
上列上訴人因被告搶奪案件，不服臺灣板橋地方法院96年度訴字
第2552號，中華民國97年5月6日第一審判決（起訴案號：臺灣板
橋地方法院檢察署96年度偵字第11888號、第13635號），提起上
訴，本院判決如下：
    主  文
上訴駁回。
    理  由
一、公訴意旨略以：被告丁○○與陳勁豪（所涉竊盜罪，經原判
    決判處有期徒刑五月，減為有期徒刑二月又十五日確定）共
    同基於意圖為自己不法所有之犯意聯絡，先於民國96年 4月
    17日8時許，在臺北縣鶯歌鎮○○○路442號前，見該處鐵門
    未關閉有機可趁，即由陳勁豪在門外把風，丁○○侵入上開
    處所（侵入住宅部分未據告訴）竊取掛於牆上之乙○○所有
    之汽車遙控器及鑰匙，再以前開遙控器及鑰匙竊取乙○○所
    有之車號5429-HD 號自用小客車，得手後（被告丁○○所犯
    竊盜罪，業經原判決判處有期徒刑五月，減為有期徒刑二月
    十五日，如易科罰金以新臺幣一千元折算一日確定），再共
    同意圖為自己不法之所有，由陳勁豪駕車及駛近行搶對象，
    丁○○則坐於副駕駛座負責下手行搶，於同日 8時40分許，
    行經臺北縣新莊市○○○路132 之11號前，趁甲○○不備之
    際，由丁○○搖下車窗出手搶奪甲○○所有之皮包 1個（內
    有新臺幣600元、彰化銀行及郵局金融卡各1張、行動電話 1
    支、國民身分證、健保卡、重機車駕照等物）；又共同意圖
    為自己不法之所有，於同日13時40分許，行經臺北縣蘆洲市
    ○○路65號前，以同一方式趁丙○○不備之際共同搶奪丙○○所有之皮包1個，內有新臺幣（下同）5萬元、中國信託金
    融卡及信用卡各1張、中國信託及臺新銀行存摺各1本、行動
    電話 1支、國民身分證、健保卡、掛號證、鑰匙等物，兩人
    得手後均分現金，其餘財物及上開車輛則交由陳勁豪（所涉
    二次搶奪罪，各經原判決各判處有期徒刑 8月確定在案）處
    理，因認被告丁○○另涉犯刑法第325條第1項之搶奪罪嫌云
    云。
二、按犯罪事實應依證據認定之，無證據不得認定犯罪事實；不
    能證明被告犯罪者，應諭知無罪之判決，刑事訴訟法第 154
    條第2項、第301條第 1項分別定有明文。次按被告或共犯之
    自白，不得作為有罪判決之唯一證據，仍應調查其他必要之
    證據，以察其是否與事實相符，刑事訴訟法第156條第2項亦
    定有明文。又共同被告不利於己之陳述，亦為證據之一種，
    若其所涉及之訴訟客體有數個以上時，其裁判之對象（刑罰
    權之對象）既非同一，則其所述是否與事實相符，得否採為
    其他共同被告犯罪之證據，仍應分別予以判斷，非可籠統為
    同一之觀察。因是，倘其中之一部分為真實時，應得採為裁
    判之基礎，非謂其中有一部分與事實不符，即認全部均屬無
    可採取。（最高法院73年台上字第5874號判例意旨參照）又
    認定不利於被告之事實，須依積極證據，苟積極證據不足為
    不利於被告事實之認定時，即應為有利於被告之認定，更不
    必有何有利之證據；認定犯罪事實所憑之證據，雖不以直接
    證據為限，間接證據亦包括在內，然而無論直接或間接證據
    ，其為訴訟上之證明，須於通常一般之人均不致有所懷疑，
    而得確信其為真實之程度者，始得據為有罪之認定，倘其證
    明尚未達到此一程度，而有合理之懷疑存在時，事實審法院
    復已就其心證上理由予以闡述，敘明其如何無從為有罪之確
    信，因而為無罪之判決，尚不得任意指為違法，最高法院著
    有30年度上字第816號、76年度台上字第4986號判例可參。
三、公訴意旨認被告丁○○涉犯上揭搶奪罪嫌，無非係以被害人
    甲○○、丙○○於警詢時之供述，及同案被告陳勁豪之指述
    為其主要論據。訊據被告丁○○固不否認有與陳勁豪竊取上
    揭汽車，並於得手後，由伊駕駛該車搭載陳勁豪自鶯歌返回
    其上揭蘆洲住處之事實，惟堅決否認有再與陳勁豪駕駛系爭
    車輛，共同搶奪之犯行，辯稱：與陳勁豪竊取上揭車輛後，
    伊即將車子開回蘆洲之住家樓下，並叫陳勁豪自行去處理車
    子，他也說會將車子處理掉，事後即返家，並無再與陳勁豪
    去新莊及蘆洲搶奪，陳勁豪應該是要維護實際與他共同行搶
    之人，所以才會誣指伊，況陳勁豪在法院訊問時，一下說是
    與綽號「小胖」之人一起行搶，一下又稱是與伊共同行搶，
    先後說法不一，自不能僅以陳勁豪個人之說詞，即認伊有共
    同行搶等語。
四、經查：
（一）本件公訴意旨無非以共犯陳勁豪之指述，作為認定被告丁○○涉犯 2次搶奪犯行之主要憑據。然證人即同案被告陳
      勁豪於警詢、偵查中固供陳：被告丁○○與其共同為本件
      2 次搶奪犯行，惟於原審第一次訊問時，陳勁豪卻改口稱
      ：起訴我的犯罪事實我都坦承。但是行搶的部分，我是跟
      一個在三重市某網咖認識年齡大約23歲的綽號小胖一起去
      行搶，我都去網咖找小胖。96年 4月17日在鶯歌鎮藉鐵門
      未關上這件是我跟丁○○一起去偷的。但是行搶部分是我
      跟「小胖」一起行搶的，因為我不曉得「小胖」的名字，
      所以我在警局亂講說是丁○○。警局時被害人有來指認我
      ，因為那時候我先被抓。因為我在警局講是丁○○，我就
      繼續在檢察官那邊這樣講等語（原審卷第24頁），業已完
      全否認係與被告丁○○一同行搶。
（二）雖陳勁豪嗣後於原審審理時再改稱：是因遭到丁○○在看
      守所時曾作勢要打伊，並恐嚇要求幫忙脫罪，所以才會於
      送審到法院第一次訊問時表示是和他人去行搶云云，且再
      以證人身份於原審具結證稱：當天早上與被告丁○○偷車
      之後就去行搶了，當時是我提議行搶，車子都是我開的，
      共搶了2次，從早上8點偷車到下午行搶之間，我與被告丁○○都在車上，犯案目標是挑看到穿著比較漂亮的、比較
      有錢的。行搶方式，就一個人開車，一個人拿，所以就是
      由被告丁○○負責拿，搶得的財物，我分到1萬5千元，被
      告丁○○分我不知道分到多少，因為是他分的；至於搶到
      現金之外的財物，就是手機，這些東西都留在我身邊，搶
      了第二個被害人之後，我們就分別回家；我當天是用公用
      電話打給被告丁○○的，聯絡時間是前一天晚上，詳細時
      間我記不得，聯絡之後就在16日當天碰面，之後兩個人就
      一直在一起，地點都是在蘆洲，4月17日早上8點，是我騎
      乘機車載他去偷東西的，後來因為機車沒有汽油，所以我
      就停在附近，下午一點多，搶完第二個被害人之後，被告
      丁○○就坐計程車回去，因為他半路說要回去等語（見原
      審卷(二) 87-90頁）。惟陳勁豪前揭證詞，經比對其先前在
      警詢、偵查中及原審審理時基於共犯身份時所為之自白，
      可發現如下之歧異或反覆不一之處：
      1.就何人提議行搶及犯罪動機部分，陳勁豪於偵查中多次
        表示：我是負責開車的，是丁○○搶的，他沒有告訴我
        他要搶奪；是我們兩人需要用錢講好要偷車去賣，偷到
        後丁○○就說這樣太慢，就開這臺車去搶錢（見前開偵
        查卷第79、95頁），於原審訊問時則稱：因為我女友 1
        月24日自殺死亡，我為了喪葬費，那時剛好和丁○○在
        一起，丁○○就說那就出去作案；會和丁○○去行搶、
        偷竊，是因為前一天就去找丁○○，原先我女友死掉，
        去跟丁○○借錢，他沒有錢借給我，後來隔天他打電話
        給我，他說要幫助我，讓我有錢，他說他有路子，要我
        去他家找他等語（原審卷(一)第37、38頁），均與其於原
        審審理時以證人身分證述：是我提議的等語，明顯並不
        相符。
      2.另就兩人如何聯繫乙節，陳勁豪前於原審訊問時供稱：
        行搶時是用我女友的電話打丁○○的0000000000電話（
        原審卷(一)第38頁），然經原審調閱丁○○使用之000000
        0000號行動電話之通聯記錄後，陳勁豪嗣再改證稱：我
        當天是用公用電話打給丁○○的，前後已有不一。
      3.另被告丁○○於96年 4月16日晚間迄至17日凌晨行竊之
        前，係與其友人陳俊源在KTV 為陳俊源慶生乙情，業經
        生日確實為 4月16日之證人陳俊源於原審具結證述：我
        上次生日阿成（指丁○○）有與我去好樂迪慶祝，我的
        生日是 4月16日，在今年的生日有一起到好樂迪，是我
        約的，當時我打電話給他，我們約晚上12點前見面，現
        場有十幾人，阿成有來，他從頭到尾都參與，至少有 5
        、6 個小時，但何時離開因為我喝醉了，所以不清楚；
        生日後隔天是否有去找他，我已經忘了，我記得唱完歌
        後，還有與他聯絡，但不記得是否是隔天甚詳等語（見
        原審卷(二)第108-109 頁）。是證人陳俊源前述證詞，雖
        尚無法證明被告丁○○所辯：伊於96年4月17日早上8、
        9 點至中午期間與證人陳俊源在家中喝酒乙事，然卻足
        證同案被告陳勁豪供陳：自4月16日晚間迄至隔日即4月
        17日下午行搶之後，其與被告丁○○兩人均在一起云云
        ，乃有不實。
      4.綜上各情以觀，共犯陳勁豪堅指被告丁○○有共同涉犯
        搶奪罪所為之自白或證詞，實存有上述瑕疵，不能完全
        遽信。
（三）此外，參諸同案被告陳勁豪自警詢、偵查時起，就警察在
      其住家或機車處所扣得之物品，除行搶所得之物外，針對
      案外人戊○○殘障手冊、朱厚梅之證件，陳勁豪明知係自
      其女友林雅婷處所收受之贓物，卻亦推稱係在被告丁○○
      住處樓下所撿拾；另其亦多次表示：兩人所竊取之系爭車
      號5429-H D號汽車，係由被告丁○○開走使用，不知道該
      車為何在警察查獲時停在我住家巷口，至於該車鑰匙是我
      父親曾約丁○○到我住處，結果丁○○就將鑰匙放在我住
      處云云（參前開偵查卷第27、79-80 頁），顯見陳勁豪在
      為警查獲之初，欲嫁禍責任予丁○○之意圖甚為明顯。再
      酌以陳勁豪在警詢時曾表示與丁○○有吵架（該偵查卷第
      29頁），此與被告丁○○供稱：在其女友過世時，曾與陳
      勁豪發生口角等情相合，可見兩人並非如陳勁豪在原審所
      稱：與被告丁○○並無過節等情。是被告丁○○辯稱係遭
      陳勁豪誣指，即非無可能。
（四）承前所述，同案被告陳勁豪所為之自白或證述既有前後反
      覆不一、互相矛盾之多處瑕疵，復有誣指之動機存在，是
      公訴意旨僅憑據共犯陳勁豪之自白或證詞，主張被告丁○○有共同搶奪之犯行，自嫌不足。況依被害人甲○○於警
      詢、檢察官偵查中，及證人丙○○於警詢之證詞，兩人均
      表示無法指認下手行搶之人之長相、特徵（前揭偵查卷第
      44-48、91-92頁），亦即二位被害人均無法證明被告丁○○確曾參與系爭搶奪行為。況本件用以為行搶工具之車號
      5429 -HD號汽車，迄至為警查獲前，均係同案被告陳勁豪
      占有使用，被害人甲○○、丙○○等人遭歹徒搶奪之贓物
      即上述證件、金融卡等物，亦均由陳勁豪所執有，並無自
      被告丁○○方面查獲任何財物，至公訴意旨所舉贓物認領
      保管單、查獲機車暨證件之照片等件，亦僅能證明被告丁○○有竊取上述汽車之舉，仍無從因此推斷其另有搶奪之
      犯行。此外，檢察官並未再提出其他事證以佐其說，是本
      件僅依共犯陳勁豪前後不一、說詞反覆之自白或證詞，實
      不足以認定被告丁○○有為共同搶奪之犯行。
五、綜上，本件就被告丁○○涉犯搶奪罪部分，既尚無從依公訴
    意旨所提出之各項證據，而達於通常一般之人均不致有所懷
    疑，而得確信其為真實之程度，自不得以此遽入人罪。此外
    ，復查無其他積極、具體確切之證據足資認定被告丁○○涉
    有公訴意旨所指之搶奪犯行，因不能證明被告丁○○此搶奪
    部分犯罪，應為被告有利之認定。原審基於以上相同之理由
    認定，就被告丁○○被訴搶奪部分諭知無罪之判決，經核並
    無違誤。檢察官未再提出任何積極之新證據或佐證證明共犯
    之指述確與事實相符，僅以陳詞主張共犯陳勁豪並無誣指動
    機，其所為之指述雖有部分不符，但就搶奪之基本事實之證
    述並無二致，共犯之指述仍可採，進而推論被告涉有搶奪犯
    行云云為由，提起上訴，經核並無理由，應予駁回。
據上論斷，應依刑事訴訟法第368條，判決如主文。
本案經檢察官呂建昌到庭執行職務。
中    華    民    國    98    年    1     月    23    日
                   刑事第七庭 審判長法  官  陳晴教
                                    法  官  楊智勝
                                    法  官  游紅桃
以上正本證明與原本無異。
如不服本判決，應於收受送達後10日內向本院提出上訴書狀，其
未敘述上訴之理由者並得於提起上訴後10日內向本院補提理由書
（均須按他造當事人之人數附繕本）「切勿逕送上級法院」。
                                    書記官  戴伯勳
中    華    民    國    98    年    1     月    23    日
附錄：本案論罪科刑法條全文
中華民國刑法第325條
（普通搶奪罪）
意圖為自己或第三人不法之所有，而搶奪他人之動產者，處 6 月
以上 5 年以下有期徒刑。
因而致人於死者，處無期徒刑或 7 年以上有期徒刑，致重傷者，
處 3 年以上 10 年以下有期徒刑。
第 1 項之未遂犯罰之。


司法院資訊處製作；財團法人民間司法改革基金會備份。
